臺灣屏東地方法院刑事判決
110年度易字第602號
公  訴  人  臺灣屏東地方檢察署檢察官
被      告  李啟源


                    （現另案於法務部○○○○○○○竹田                      分監執行中）
上列被告因竊盜案件，經檢察官提起公訴（110年度偵字第1386
號），本院判決如下：
    主  文
李啟源犯攜帶兇器毀壞安全設備竊盜罪，累犯，處有期徒刑捌月
。
    事  實
一、李啟源意圖為自己不法之所有，基於竊盜之犯意，於民國10
    9年4月6日18時20分許至同日18時54分許間之某時，駕駛前
    已遭竊之車牌號碼0000-00號自小貨車，至葉長所承租位於
    高雄市○○區○○路00號附近漁塭旁之鐵皮倉庫附近，並將該自
    小貨車停放後，趁無人注意之際，以客觀上足對人之生命、
    身體、安全構成威脅，具有危險性之不詳工具，破壞上開倉
    庫大門之鎖架及其上之掛鎖後，進入該倉庫內，竊取葉長所
    有堆放在該處之健丞牌幼蝦料20公斤裝4包（1包新臺幣幣〈
    下同〉950元）、健丞牌蝦苗料（起訴書記載為幼蝦料）10公
    斤裝4包（1包500元）、中和牌鰻魚料20公斤裝3包（1包1,2
    00元）及HUMICACID腐植酸納25公斤裝13包（1包500元；合
    計15,900元〈起訴書記載為約值15,000元〉），並陸續將之搬
    運至該自小貨車內，得手後旋即駕駛該自小貨車離去。其後
    ，於翌日即同年月7日凌晨2時38分許（起訴書所記載0時許
    ，係李啟源自陳竊取該自小貨車之時間），在臺南市中西區
    武聖夜市旁之光賢街停車場內，警方發現李啟源乘坐在前開
    自小貨車駕駛座內，遂上前盤查，李啟源見狀即發動該自小
    貨車欲逃逸離去，雖旋遭警方持警棍擊破該自小貨車駕駛座
    車窗玻璃欲制止其離去，惟仍遭李啟源逃離（所涉妨害公務
    罪嫌部分另經判決確定），警方遂在後追緝，嗣於同日凌晨
    3時許，李啟源駕車在臺南市北區北門路與實踐街口西側自
    撞後遭警方攔停逮捕，並當場在該自小貨車內，扣得上開飼
    料共24包（均已發還葉長），及其他與本案無關之物品，而
    查悉上情。
二、案經高雄市政府警察局湖內分局報請臺灣臺南地方檢察署（
    下稱臺南地檢署）檢察官呈請臺灣高等檢察署檢察長令轉臺
    灣屏東地方檢察署（屏東地檢署）檢察官偵查起訴。
    理  由
壹、證據能力方面
一、按被告以外之人於審判外之言詞或書面陳述，除法律有規定
    者外，不得作為證據，刑事訴訟法第159條第1項固定有明文
    ；惟被告以外之人於審判外之陳述，雖不符同法第159條之1
    至第159條之4之規定，而經當事人於審判程序同意作為證據
    ，法院審酌該言詞陳述或書面陳述作成時之情況，認為適當
    者，亦得為證據，同法第159條之5第1項亦定有明文。經查
    ，本判決所引用之被告以外之人於審判外之陳述，固均屬傳
    聞證據，惟被告就前揭審判外陳述均表示同意具有證據能力
    （見本院卷第92、150、231頁）。本院審酌上開證據製作時
    之情況，尚查無違法不當及證明力明顯過低之瑕疵，亦認為
    以之作為證據應屬適當，爰逕依刑事訴訟法第159條之5第1
    項規定，認前揭證據均例外有證據能力。
二、本判決所引用之其餘文書證據及證物，並無證據證明係公務
    員違背法定程序所取得，亦無顯有不可信之情況，且經本院
    於審理期日合法調查，該等證據自得作為本案裁判之資料。
貳、實體方面
一、認定犯罪事實部分
  ㈠被告於109年4月7日凌晨2時38分時許，在臺南市中西區武聖
    夜市旁之光賢街停車場內，經警方發現其乘坐在前開自小貨
    車駕駛座內，並於警方上前盤查後，即發動該自小貨車欲逃
    逸離去，惟旋遭警方持警棍擊破該自小貨車駕駛座車窗玻璃
    欲制止其離去，但仍遭被告逃離，警方遂在後追緝，嗣於同
    日凌晨3時許，被告駕車在臺南市北區北門路與實踐街口西
    側自撞後遭警方攔停逮捕，並當場在該自小貨車內扣得上開
    飼料共24包，及其他與本案無關之物品等情，業據被告供明
    在卷（見警卷第4、16、17頁），並有臺南市政府警察局第
    三分局搜索扣押筆錄、扣押物品目錄表、臺南市政府警察局
    第三分局110年5月20日南市警三偵字第1100169744號函暨所
    附刑案現場照片、臺灣臺南地方法院109年度訴字第1517號
    刑事判決等件在卷可稽（見警卷第27頁、屏東地檢署偵卷第
    41至49頁、本院卷第121至133頁）；又被害人葉長所承租之
    上開倉庫遭人破壞鎖架及其上之掛鎖後，入內將被害人所有
    之上揭飼料竊走之事實，亦據證人即被害人於警詢、偵查及
    本院審理時證述綦詳（見警卷第11至13頁、臺南地檢署偵卷
    第59、60頁、本院卷第151至154頁），復有遭竊現場及鎖架
    照片、被害人於本院審理時手繪鎖架及掛鎖圖等件附卷可參
    （見警卷第33、35頁、臺南地檢署偵卷第63頁、本院卷第15
    9頁）。是上開事實，均堪以認定。
　㈡被告雖否認其有為本案竊盜犯行，但除上揭事證外，並有以
    下事證可資為佐：　
　⒈證人即被害人葉長於警詢時證稱：我在109年04月7日4時30許
    要去路竹區永華路70號附近魚塭工作時便發現飼料遭竊等語
    （見警卷第11頁），於本院審理時證稱：4月6日下午5點還
    有看到飼料在那邊，隔天凌晨去就沒有看到飼料了等語（見
    本院卷第153頁）。是依被害人前揭所證，可知前揭飼料係
    於109年4月6日17時許至翌日即同年月7日4時30分許間遭竊
    ；又上開自小貨車於109年4月6日18時20分許係有往案發地
    點方向前去，復於同日18時54分許另有反向離去等情，則有
    職務報告、監視器錄影畫面翻拍照片、GOOGLE地圖資料查詢
    結果等件在卷可參（見臺南地檢署偵卷第57、61、65、67頁
    ）；故上開自小貨車於前揭飼料可能遭竊之時段，係有在案
    發地點附近出沒一情，堪以認定。
　⒉上開自小貨車之顏色為藍色一節，則有該自小貨車照片在卷
    足參（見屏東地檢署偵卷第46、47頁），與證人即被告所稱
    於案發當日與其一起前往萬丹（屏東縣）之陳正甫於偵查中
    證稱：去萬丹是李啟源開車載我，李啟源好像是開藍色的貨
    車載我，就是小貨車那種，就那一部而已等語（見屏東地檢
    署偵卷第23頁），暨於本院審理時證稱：我有與李啟源到過
    屏東萬丹，他開貨車載我去的，是貨車，不是廂型車，我確
    定是貨車，是小貨車等語（見本院卷第233、235頁，雖另有
    證述為顏色為「白色」，但為本院所不採，理由詳後述），
    即案發當日被告載同證人前往萬丹所使用交通工具之車型、
    車色，與上開自小貨車係有相符。
　⒊門號0000000000號為被告所有，且平時只有被告使用，於案
    發當日被告亦未借予他人使用等節，業據被告供承在卷（見
    警卷第5頁、臺南地檢署偵卷第79頁、本院卷第241頁）；又
    於109年4月6日14時42分許前，被告先後使用上開門號之地
    點，與上開自小貨車於同日之車行移動位置，互有吻合，則
    有上開門號之通聯調閱查詢單、該自小貨車之交通部高速公
    路局委託遠通電收股份有限公司通行交易明細等件附卷可稽
    （見警卷第39至41頁、49頁）。
　⒋準此而論，因前揭遭竊之飼料係有一定之重量及包數，若要
    載離案發地點，確有使用車輛為交通工具之必要。而上開自
    小貨車於前揭飼料可能遭竊之時段既曾出沒在案發地點附近
    ，繼之在該自小貨車上扣得該等飼料，衡情上開自小貨車即
    為本竊案所使用之交通之交通工具，當合乎經驗法則及論理
    法則；此外，被告於案發當日曾使用之交通工具與上開自小
    貨車之車型、顏色係有相符，佐以被告於109年4月6日14時4
    2分許前先後所在地點，與上開自小貨車之車行移動位置亦
    有相符，且其為警查獲時又乘坐在上開自小貨車內，則本乎
    刑事科學之經驗為判斷，自堪認定駕駛上開自小貨車於109
    年4月6日18時20分許至同日18時54分許間之某時，至案發地
    點為本案竊盜犯行者確係被告無訛。
　⒌至證人陳正甫固曾於本院審理時證稱：他開「白色」貨車載
    我去屏東萬丹的云云（見本院卷第233頁），惟此與其於前
    揭偵查時所證有所不符，是否可採，已非無疑；況且，證人
    於本院審理時另請其再行確認車輛顏色時，其則改證稱：現
    在時間太久了，好像藍色又好像白色，我想不起來了等語（
    見本院卷第234頁），益徵其前揭於本院審理時所證當日被
    告所使用之自小貨車為白色一事，是否屬實，更非無疑；佐
    以證人前揭於本院審理時所證既有記憶模糊之虞，則因其於
    偵查時之證述，距離案發時點較近，記憶自較深刻清晰，不
    致因時隔日久而遺忘，故堪認其於偵查時此部分所為證述，
    應係符於真實而為可採，其於本院審理時所為此部分證述，
    應屬有誤，自難認為可採。
　㈢對於被告抗辯本院所為的判斷　
　　被告固辯稱：我在武聖夜市當時下雨，本來要打開一台貨車
    ，結果一翻開裡面有那些飼料，我就打電話回萬丹，因為我
    的藥頭認識農民，看有沒有人要收，有的話我就整台開走。
    如果有偷飼料的話我就去附近就近偷就好，幹嘛從台南跑到
    鳳山，又去載那些飼料；且如法院要判我有罪希望能有直接
    證據。我是有很多竊盜前科，加上這條也沒差，但是我做的
    就是我做的，不是我做的我也不能認。竊案發生地點那邊我
    也不熟，之前我偷車也做代步工具，裡面也沒有其他如飼料
    之類的贓物。另外，我與陳正順都是屏東人，在台南生活，
    如果要拿海洛因、安非他命毒品我都會約他一起下來。他跟
    我下去，我有時候會開白色的，有時是藍色的，因為我之前
    竊盜的案子偷小貨車也有好幾個案子，有時會跟我同事借白
    色貨車云云（見本院卷第235、241、242頁）。惟查：
　⒈被告確有於前揭時、地，以前揭方式為本案竊盜犯行，業經
    本院綜合前述各項事證，經逐一剖析，互核印證結果，始據
    以認定如前，被告空言為前揭所辯，自無足採。
　⒉再者，被告於警詢時係供稱：平常的交通工具，我都駕駛公
    司老闆的車，車型是廂型車等語（見警卷第5頁），於偵查
    中則係供稱：我跟陳正順於109年4月6日有到屏東萬丹拿毒
    品，那陣子我跟陳正順都在一起，我沒有交通工具，都搭乘
    陳正順的汽車等語（見臺南地檢署偵卷第81頁），從未提及
    有白色小貨車一事，考以被告係於證人陳正順為前揭被告所
    使用自小貨車之顏色可能為白色後，始為此辯稱，有本院審
    判筆錄附卷可參（見本院卷第233至235頁），堪認被告此部
    分所辯，僅係其臨訟聽聞證人前揭證言後所為卸責之詞，亦
    無足採。
  ㈣綜上所述，足徵被告所辯各節俱無足取，是以本件事證已臻
    明確，被告之犯行應堪認定。　　　
二、論罪科刑部分　 　　
　㈠本件雖未扣得被告破壞被害人上開倉庫大門鎖架及其上掛鎖
    之不詳工具，然觀諸卷附現場照片所示（見臺南地檢署偵卷
    第63頁），上開殘餘之鎖架為鐵製材質，而案發後該鎖架上
    之鐵栓遭敲掉，掛鎖已損壞，右邊的鎖架也歪掉等情，業據
    證人葉長於本院審理時證述明確（見本院卷第154頁），衡
    情確需類如鐵槌等質地堅硬之器具始可為如此毀壞，足認被
    告所攜帶之不詳工具，當屬客觀上足對人之生命、身體、安
    全構成威脅，具有危險性之兇器無疑；復按「門鎖」如係附
    加於門上之鎖，則係屬「安全設備」，如該鎖為構成門之一
    部（如鑲入門內之司畢靈鎖），則已屬門窗結構之一部，即
    如行為人毀壞構成門窗之一部之電動鎖及喇叭鎖，係毀壞門
    窗之行為，毀壞附加於門上之掛鎖，則屬毀壞安全設備之行
    為。查上開倉庫大門上之掛鎖，為附加於大門之鎖，具有防
    盜作用，是被告破壞後入內行竊，使被害人上開倉庫之大門
    失其原有防盜功能以入內行竊，即該當刑法第321條第1項第
    2款之毀壞安全設備之構成要件。
　㈡是核被告所為，係犯刑法第321條第1項第2款、第3款之攜帶
    兇器毀壞安全設備竊盜罪。公訴意旨未認被告所為尚有第3
    款之加重條件，容有疏漏。惟因起訴之基本社會事實同一，
    且亦經本院告知被告本案審理範圍尚包含刑法第321條第1項
    第3款之加重條件（見本院卷第230頁），已無礙被告之防禦
    權，而此僅涉及被告竊盜加重要件之增加，自毋庸變更起訴
    法條。
　㈢司法院釋字第775號解釋意旨，係闡釋行為人雖符合刑法第47
    條第1項累犯規定之要件，法院仍應依個案犯罪情節，具體
    審酌行為人犯罪之一切情狀暨所應負擔之罪責，以裁量應否
    依累犯加重之規定加重其刑。例如原應量處最低法定刑，於
    其所犯之罪不符合刑法第59條所定酌減其刑要件之情形，若
    依累犯之規定加重其最低本刑，致行為人被量處超過其所犯
    之罪之法定最低本刑，將使其所承受之刑罰超逾其所應負擔
    之罪責，而違背憲法比例及罪刑相當原則者，法院應裁量是
    否依累犯加重之規定加重其法定最低本刑（最高法院110年
    度台上字第2017號判決意旨參照）。查被告前因強盜等案件
    ，經法院判處應執行有期徒刑10年6月，併科罰金10元確定
    ，復因施用毒品案件，經法院判處有期徒刑5月確定，又因
    偽造文書案件，經法院判處應執行有期徒刑4月確定，上開
    施用毒品及偽造文書2案件，再經法院定應執行刑為有期徒
    刑8月確定，嗣入監與上開強盜等案件所定應執行刑接續執
    行，於107年7月5日因縮短刑期假釋（另接續執行罰金易服
    勞役，迄至107年10月12日始出監），並於108年5月8日假釋
    期滿未經撤銷而以執行完畢論，此有臺灣高等法院被告前案
    紀錄表可按，其受有期徒刑執行完畢，於5年以內故意再犯
    本件有期徒刑以上之罪，為累犯。本院審酌被告於上開前案
    假釋未及2年，即無視法律禁制，再為本件同為財產犯罪之
    竊盜犯行，足徵其並未真正悛悔改過，刑罰反應力顯屬薄弱
    ，自不宜量處最低法定刑，應依刑法第47條第1項規定，加
    重其刑。
　㈣本院審酌被告正值中壯，本應依循正軌賺取財物，詎其不思
    此為，反以本件竊盜之方式，不法牟取被害人所有之財物，
    造成被害人之權益受損，嗣被告於犯後仍一再飾詞圖卸其責
    ，未能正視己非，是其所為實有不該，惟考量其所竊取之前
    揭飼料業已發還被害人保管，有贓物認領保管單在卷可參（
    見警卷第32頁），所生損害應有所減輕，兼衡其之犯罪動機
    、手法、目的、自陳五專肄業之智識程度、未婚、無子女、
    入監前從事入力仲介公司領班之工作、日薪約2千元至2千5
    百元之家庭、經濟及生活狀況（見本院卷第242頁）等一切
    情狀，量處如主文所示之刑。
三、沒收部分　
　㈠本件被告所竊之前揭飼料，固屬其犯罪所得，然該等飼料業
    已實際合法發還被害人，前已敘及，依刑法第38條之1第5項
    規定，自不得併予宣告沒收。
　㈡另被告持以行竊之不詳工具，並無證據證明為被告所有，或
    被告對之具有事實上之共同處分權限，自不得對被告併予宣
    告沒收。
據上論斷，應依刑事訴訟法第299 條第1 項前段，刑法第321 條
第1 項第2 款、第3款、第47條第1 項，刑法施行法第1條之1第1
項，判決如主文。 　　　
本案經檢察官陳新君提起公訴，由檢察官潘國威到庭執行職務。
中    華    民    國   111    年    3     月   18     日
                  刑事第一庭    法  官  楊宗翰 
以上正本證明與原本無異。　　　　　　　 
如不服本判決應於收受判決後20日內向本院提出上訴書狀，並應
敘述具體理由；其未敘述上訴理由者，應於上訴期間屆滿後20日
內向本院補提理由書（均須按他造當事人之人數附繕本）「切勿
逕送上級法院」。
中    華    民    國   111    年    3     月    18    日
                                書記官  李家維
附錄本案論罪科刑法條全文：
刑法第321條
    犯前條第一項、第二項之罪而有下列情形之一者，處六月以
    上五年以下有期徒刑，得併科五十萬元以下罰金：
　　一、侵入住宅或有人居住之建築物、船艦或隱匿其內而犯之
        。
　　二、毀越門窗、牆垣或其他安全設備而犯之。
　　三、攜帶兇器而犯之。
　　四、結夥三人以上而犯之。
　　五、乘火災、水災或其他災害之際而犯之。
　　六、在車站、港埠、航空站或其他供水、陸、空公眾運輸之
        舟、車、航空機內而犯之。
　　前項之未遂犯罰之。